【裁判字號】    99,審易更一,1
【裁判日期】    991230
【裁判案由】    詐欺
【裁判全文】
臺灣高雄地方法院刑事判決           99年度審易更一字第1號
公  訴  人  臺灣高雄地方法院檢察署檢察官
被      告  謝振輝
上列被告因詐欺案件，經檢察官提起公訴（98年度偵字第18890
號），經判決後，由臺灣高等法院高雄分院發回更審，本院判決
如下：
    主  文
本件免訴。
    理  由
一、公訴意旨略以：被告謝振輝得預見收購金融帳戶之人，係將
    所收購之帳戶用以供被害人匯入款項，藉此作為犯罪之工具
    ，竟仍基於幫助他人遂行詐欺取財之不確定故意，於民國98
    年3 月8 日（起訴書誤繕為3 月7 日），在雲林縣虎尾鎮某
    家便利商店前，將其向臺灣土地銀行大社分行所申辦之帳戶
    （帳號：000000000000，下稱土銀帳戶）存摺、提款卡連同
    密碼，交付提供予不詳之詐欺集團成年成員使用。嗣於98年
    3 月12日，適有蔡依芝接獲該詐欺集團電話來電，諉稱其係
    檢察官，告以其遭人盜用帳戶涉及洗錢案，要求蔡依芝依指
    示存入款項至其指定帳戶；蔡依芝因陷於錯誤依其指示辦理
    ，而遭詐騙以無摺存款方式存款12萬元至謝振輝所開設之前
    開帳戶內。嗣蔡依芝因發覺有異而報警循線查悉上情，因認
    被告涉犯刑法第30條第1 項、第339 條第1 項之幫助詐欺取
    財罪嫌等語。
二、按案件曾經判決確定者，應諭知免訴之判決，並得不經言詞
    辯論為之，刑事訴訟法第302 條第1 款、第307 條分別定有
    明文。次按此項訴訟法上所謂一事不再理之原則，關於實質
    上一罪或裁判上一罪，均有其適用，此有最高法院60年度臺
    非字第77號判例意旨可資參照。
三、經查：
  (一)被告前被訴基於幫助他人犯詐欺罪之不確定故意，於98年3
    月8 日，在雲林縣虎尾鎮某家便利商店前，將其向中華郵政
    股份有限公司斗南郵局申辦帳號00000000000000號（下稱郵
    局帳戶）之存摺、提款卡、印章及提款密碼等物，交付予某
    真實姓名不詳之詐騙集團成年成員使用，而該詐騙集團中不
    詳姓名成員取得系爭帳戶資料後，旋即基於意圖為自己不法
    所有之犯意，以電話向被害人林禹芃諉稱其係法務部書記官
    ，告以其身分證遭冒用並開設帳戶，要求依指示存入款項至
    指定帳戶，林禹芃遂於98年3 月10日下午4 時17分許，將
    390,000 元匯至被告系爭帳戶中等節，所涉刑法第30條第1
    項、第339 條第1 項之幫助詐欺取財犯行，業經臺灣雲林地
    方法院檢察署檢察官以98年度偵字第3263號提起公訴，復經
    臺灣雲林地方法院以98年度六簡字第171 號判決處有期徒刑
    3 月，並於98年11月5 日確定乙情，有前開刑事判決及臺灣
    高等法院被告前案紀錄表等件在卷足憑，並經本院調卷核閱
    無訛，此部分事實（下稱前案），應堪認定。
  (二)惟觀諸前案之起訴書事實，係依據被告之警詢、偵查中之陳
    述，認定被告係於98年3 月8 日交付郵局帳戶；而本件起訴
    事實，則依據被告於警詢、偵查中之陳述，認定被告係於98
    年3 月7 日交付，此分別有本案及前案之警詢、偵查筆錄在
    卷可憑。惟被告於本院審理中則稱：係同時交付郵局、土地
    銀行兩本帳戶，對於兩案筆錄記載時間不同，應該是記憶有
    誤，應該以比較接近案發時間之筆錄記載為準，對方當時說
    一定要兩個帳戶才可以辦理貸款，而且我對銀行業務不熟等
    語（見本院99年度審易更一字第1 號卷99年10月21日準備程
    序筆錄）。是關於上開前案中所交付之郵局帳戶、本案中所
    交付之土銀帳戶，其交付時間為何？如何交付？尚有存疑。
  (三)但查，被告於前案及本案之警詢、偵查中，雖就上開郵局帳
    戶、土銀帳戶之交付時間陳述不一，惟就交付之原因、地點
    等事實均陳稱：係看報紙想辦理信用貸款，在虎尾鎮統一超
    商前交付帳戶給某一姓黃之人等語；復觀之被告於98年4 月
    15 日 即距離案發當時較近之前案警詢、偵查中，除能清楚
    陳述：係於98年3 月8 日下午7 時許交付郵局帳戶給自稱黃
    志霖之人，黃志霖身高約160 多公分，當時是看廣告與一林
    姓男子聯繫，林姓男子電話0000000000，後來他指定到便利
    商店交付帳戶等語（見前案雲林縣警察局斗南分局刑案偵查
    卷宗第2 頁至第3 頁）；嗣於距離案發當時較遠之98年5 月
    27 日 本案警詢中，則泛稱：於98年3 月7 日交給一位姓「
    黃」之人等語（見本案98年度偵字第18890 號卷第6 頁、第
    26頁），是被告於前案中，非但能就交付之確切時間、收受
    其帳戶者之全名、特徵及相關細節，至本案時，則只能指出
    交付之日期、收受者之姓及大致情形，顯見被告於前案及本
    案中之陳述，有記憶深淺之差異，而以前案中之記憶較為清
    楚。
  (四)被告並於記憶較為清楚之前案警詢中稱：（除郵局帳戶外）
    還有土地銀行帳戶，也一起交給黃志霖等語（見前案雲林縣
    警卷第3 頁），核與被告上開於本院審理中所為之陳述相符
    ；再依卷內其他現存證據，除被告於本案中，距離交付時間
    較遠、記憶較為不佳之陳述（即於98年3 月7 日交付）外，
    並無其他證據可資證明被告並非同時交付兩本帳戶，足見被
    告係於98年3 月8 日同時交付本案及前案之兩本帳戶無訛，
    應認被告上開於本院審理中所陳，堪予採信。
  (五)綜上，被告既係以一交付數帳戶之幫助行為致前案及本案之
    被害人受騙，核屬一行為侵害數被害人之個人財產法益而觸
    犯數罪名之想像競合犯，有裁判上一罪關係，為同一案件，
    而前案既係於98年11月5 日判決確定，依審判不可分原則，
    本案自為前案確定判決效力所及。從而，本案起訴書所載之
    犯罪事實，既經前案判決確定效力所及，揆諸前揭說明，爰
    不經言詞辯論，逕為免訴判決之諭知。
據上論斷，應依刑事訴訟法第302 條第1 款、第307 條，判決如
主文。
中    華    民    國    99    年    12    月    30    日
              刑事第十庭  審判長法  官  廖建瑜
                                法  官  周佳佩
                                法  官  呂明燕
以上正本證明與原本無異。
如不服本判決應於收受送達後10日內向本院提出上訴書狀，並應
敘述具體理由；如未敘述上訴理由者，應於上訴期間屆滿後20日
內向本院補提理由書（均須按他造當事人之人數附繕本）「切勿
逕送上級法院」。
中    華    民    國    99    年    12    月    30    日
                             書記官     張琇晴

司法院資訊處製作；財團法人民間司法改革基金會備份。
